臺灣臺北地方法院民事判決　　　　　　　　 94年度訴字第6號
原　　　告　乙○○
被　　　告　根基營造股份有限公司
　　　　　　　　　　　　六樓
法定代理人　甲○○
訴訟代理人　劉錦隆律師
複代理人　　楊仲傑律師
上列當事人間確認債權存在事件，本院於94年7月14日言詞辯論
終結，判決如下：
    主  文
原告之訴駁回。
訴訟費用由原告負擔。
    事  實
一、原告起訴主張：訴外人龍奎股份有限公司（下稱龍奎公司）
    應連帶給付原告新台幣（下同）1,700,000元及自民國93年8
    月4日起至清償日止按年息百分之二十計算之利息，而龍奎
    公司承攬被告之工程，尚有各項債權（含工程款、保留款、
    工程保固款、保證金等在內）得請求，案經原告聲請執行，
    經鈞院民事執行處93年11月11日以93年度執卯字第40716號
    發扣押命令，禁止被告向龍奎公司清償，惟被告聲明異議，
    主張尚在結算中，經鈞院民事執行處93年12月2日以93年度
    執卯字第40716號通知原告，原告認為被告所言不實，查龍
    奎公司對於被告確有各項債權（含工程款、保留款、工程保
    固款、保證金在內）存在，其聲明異議並無理由，爰依強制
    執行法第120條規定提起本件訴訟。並聲明：確認被告與龍
    奎股份有限公司間有請求給付1,700,000元之債權存在。
二、被告則以：龍奎公司固曾向被告承攬「內湖更新Ｃ石材工程
    」（外牆石材工程），「內湖更新Ｃ緣石工程」（庭景造景
    緣石工程），承攬總價係依實作數量結算，及出賣拋光石英
    磚給被告，總價及訂購數量為暫定，實際數量以實際運交合
    格數量結算，惟因龍奎公司施作之工程有瑕疵，其中梯廳大
    理石玄關門及防火門邊矽利康係請國達工程公司代為修繕，
    龍奎公司同意扣款75,630元（未稅），外牆大理石工程瑕疵
    ，請國達工程公司代為施作矽利康工程，龍奎公司同意扣款
    256,000元（未稅），美麗大湖標誌請詮聖公司代為施工，
    龍奎公司同意扣款46,000元（未稅），以上含稅共應扣款
    396,512元，故龍奎公司未領之工程款（含保留款及材料款
    ）為3,393,678元（工程款1,564,126元未稅，保留款1,829,
    552元含稅），為龍奎公司確認，但龍奎公司已於93 年6月
    21日通知被告將2,000,000元債權讓與訴外人特殊美股份有
    限公司（下稱特殊美公司），於93年6月23日通知被告將
    4,980,000元債權讓與訴外人台灣永固石材股份有限公司（
    下稱台灣永固公司），因龍奎公司超額讓與，且龍奎公司尚
    有保固責任未履行，故經龍奎公司與特殊美公司及台灣永固
    公司協議，特殊美公司受讓金額為1,902,647元，台灣永固
    公司受讓金額1,569,237元，另由被告保留700,000元，待94
    年2月27日美麗大湖工程保固期滿後再給付予特舒美公司400
    ,000 元，及台灣永固公司300,000元，故龍奎公司對被告並
    無任何債權。並聲明：原告之訴駁回。
三、按確認之訴非原告有即受確認判決之法律上利益者，不得提
    起。所謂即受確認判決之法律上利益，係指法律關係之存在
    與否不明確，原告主觀上認為其在法律上之地位有不妥之狀
    態存在，且此種不妥之狀態，能以確認判決將之除去者而言
    ，有最高法院52年度台上字第1240號判例可資參照。原告主
    張龍奎公司對被告尚有各項債權（含工程款、保留款、工程
    保固款、保證金等）存在，然遭被告否認，則龍奎公司對被
    告是否有前揭工程款債權，即屬不確定，且此種不確定之狀
    態復得以本確認判決加以除去，參照上開判例意旨，應認原
    告對被告有即受確認判決之法律上利益，原告提起本件確認
    之訴，自應准許。
四、查原告主張本院就原告對龍奎公司給付票款強制執行事件，
    曾於93年11月11日以北院錦93執卯字第40716號執行命令禁
    止債務人即龍奎公司在1,700,000元及其利息及執行費13,
    600元之範圍內收取其對第三人即被告根基公司所有債權或
    其他處分，第三人亦不得對龍奎公司為清償，然被告於接獲
    前揭執行命令後，於93年11月18日具狀向本院聲明異議等情
    ，業據原告提出與其所述相符之本院93年11月11日北院錦92
    執卯字第40716號執行命令及被告聲明異議狀等影本為證，
    並為被告所不爭執，堪信為真。原告主張龍奎公司承攬被告
    之工程，尚有各項債權（含工程款、工程保固款、保證金）
    得請求，惟遭被告否認，並以前詞置辯，是本件應予審究者
    係龍奎公司對被告得請求之債權為多少？本件有無債權讓與
    及債權讓與之效力及範圍為何？茲分別論斷如下：
五、龍奎公司對被告得請求之債權為多少？
    原告主張依龍奎公司與被告所簽訂之三份合約書，合約書之
    金額分別為25,040,395元、3,255,000元、1,034,586元，合
    計29,329,981元，故龍奎公司對被告得請求之債權為合約總
    價29,329,981元等語；被告則以總價及訂購數量為暫定，實
    際數量以實際運交合格數量結算，因龍奎公司施作之工程有
    瑕疵，其中梯廳大理石旋關門及防火門邊矽利康，龍奎公司
    同意扣款75,630元（未稅），外牆大理石工程瑕疵，龍奎公
    司同意扣款256,000元（未稅），美麗大湖標誌，龍奎公司
    同意扣款46,000元（未稅），以上含稅共應扣款396,512元
    ，故龍奎公司未領之工程款（含保留款及材料款）為3,393,
    678元（工程款1,564,126元未稅，保留款1,829, 552 元含
    稅），並提出切結書及美麗大湖工地龍奎公司剩餘工程款及
    保留款明細表（被證一）為憑；經查，依被告所提龍奎公司
    與被告所簽訂之三份合約書，合約總價固為29,329,981元，
    惟依被告與龍奎公司所簽訂「內湖更新Ｃ石材工程」（合約
    編號：911B-C30-01）及「內湖更新Ｃ緣石工程」（合約編
    號：911B-F50-02）工程合約書第六條４（２）均約定：「
    工程款採數量計算法，每期請款乙方（即龍奎公司）應提前
    以書面申請估驗計價，並應檢附足額統一發票、數量計算表
    及相關資料，經甲方及業主核對無誤後給予計價」；另被告
    與龍奎公司所簽訂「拋光石英磚」材料訂購合約書（合約編
    號：911B-C69-01）第二條約定：「１、乙方請領材料款時
    需附足額統一發票...，２、每月一日為請款日，乙方於達
    合約估驗請款時機時辦理估驗計價，．．．」，是被告辯稱
    承攬總價係依實作數量結算，出賣石英磚部分以實際運交運
    交合格數量結算等語，應屬可採。而被告自認龍奎公司未領
    之工程款（含保留款及材料款）為3,393,678元（工程款1,5
    64,126元未稅，保留款1,829, 552元含稅），此經龍奎公司
    確認，亦有被告所提「美麗大湖工地龍奎公司剩餘工程款及
    保留款明細表」在卷可憑，是原告主張龍奎公司對被告得請
    求之債權為合約總價29,329,981元，即不可採。
六、本件有無債權讓與及債權讓與之效力及範圍為何？
（一）被告抗辯龍奎公司已於93年6月21日通知被告將2,000,000
    元債權讓與特殊美公司，於93年6月23日通知被告將4,980,0
    00元債權讓與台灣永固公司，因龍奎公司超額讓與，且龍奎
    公司尚有保固責任未履行，故經龍奎公司與特殊美公司及台
    灣永固公司協議，特殊美公司受讓金額為1,902,647元，台
    灣永固公司受讓金額1,569,237元，另由被告保留700,000元
    ，待94年2月27日美麗大湖工程保固期滿後再給付予特舒美
    公司400,000元，及台灣永固公司300,000元，故龍奎公司對
    被告並無任何債權等語，業據被告提出存證信函、切結書等
    影本為證；又經本院傳喚證人丙○○即台灣永固公司負責人
    到庭證稱：（提出債權讓與協議書）我這張是法院公證的，
    這張是李亞明本人跟我在士林簡易法庭做的，我們直接在法
    院簽，直接在法院公證，確實有債權讓與這件事情，因為李
    亞明承包根基營造美麗大湖的工地，裡面相關的石材由我們
    公司承包，從93年2月份起，陸陸續續跳票積欠貨款問：「
    你是否有將債權讓與的事情，通知債務人根基營造？」，答
    ：「我們公司有用存證信函通知根基營造」等語（見本院94
    年6月9日言詞辯論筆錄）；證人許啟仁即特殊美公司總經理
    亦到庭證稱：（問：「龍奎公司債權如何讓與？讓與的數額
    、時間、地點、過程及根基營造有無付款、付款方式及數額
    為何？」，答：「我們是在93年6月10日有跟龍奎公司簽訂
    債權讓與協議書，龍奎公司也有將事實及存證信函通知根基
    營造，根基營造也在7月2日回存證信函給我們，根基營造一
    直到今年2月份，我們才拿到140萬元左右，其他的錢我們還
    沒有拿到」，問：「切結書上面債權讓與金額為合會記載1,
    908,647元？」，答：「那時候是根據龍奎在根基所剩下的
    工程款，以我們公司與永固公司做分配，票是一百八十幾萬
    ，龍奎要賠償我們損失，算我們二百萬元」等語（見本院同
    上期日言詞辯論筆錄），被告對於台灣永固公司及特殊美公
    司對龍奎公司有債權亦不爭執（見本院同上期日言詞辯論筆
    錄），足證龍奎公司與特殊美公司及台灣永固公司確實有債
    權讓與之合意，並分別於93年6月21日、93年6月23日將債權
    讓與之事實通知被告。
（二）債權讓與之效力及範圍為何？
（1）原告主張龍奎公司對被告之債權不得讓與，依龍奎公司與
     被告所簽訂之工程合約書均約定，龍奎公司對被告之債權
     ，未得甲方書面同意不得讓與，今被告未提出任何書面同
     意龍奎公司債權讓與，在鈞院民事執行處93年度執卯字第
     40716號扣押命令送達後，被告即應受扣押命令拘束即喪失
     同意之權利等語，經查，依龍奎公司與被告之工程合約書
     約定乙方（即龍奎公司）未經甲方（即被告）之同意，不
     得轉讓工程款債權予第三人，是龍奎公司對被告之債權並
     非不得讓與，僅是約定經債務人即被告同意讓與時，債權
     之讓與始發生效力，茲應進一步審酌者，為被告有無為債
     權讓與之同意？經查，原告主張依被告回覆予龍奎公司及
     台灣永固公司、特殊美公司之93年7月2日、93年7月7日台
     北安和郵局存證信函第333、369號存證信函，被告不同意
     債權讓與等語，惟查，上開第369號存證信函全文為：「敬
     覆貴公司八里郵局存證信函第229號，經查證龍奎股份有限
     公司承攬本公司美麗大湖工地石材工程（合約代號：911B-
     C30-01）工程款已全數支付，保留款計新台幣一百九十五
     萬一千五百九十五元，依與龍奎公司雙方合約第六條約定
     ，保留款退款時機為經甲方及管委會驗收合格結算無誤，
     且辦妥保固手續後付清該款項。因本案管委會尚未驗收完
     成，故依約該保留款無法核退，待管委會驗收合格後將另
     行通知龍奎公司進行領款作業，特此通知」，而第333 號
     存證信函，內容亦大致相同，上開二件存證信函係被告對
     於台灣永固公司、特殊美公司及龍奎公司債權讓與通知之
     回覆，綜觀上開第333、369號存證信函全文內容，存證信
     函之內容雖無明示同意龍奎公司之債權讓與，然其文義之
     內容，已自認龍奎公司對其有保留款債權存在，並無不同
     意龍奎公司債權讓與台灣永固公司及特殊美公司之表示，
     原告主張被告依上開存證信函為不同意債權讓與為不可採
     。
（2）債權讓與之範圍為何？
     原告主張債權讓與之標的俱為工程款，與保留款全不相同
     ，保留款不在該債權讓與之列，依龍奎公司於93年12月底
     簽立之切結書明細表所載，尚存1,564,126元工程款及1,
     829,552元保留款，亦不過解為1,564,126元工程款讓與有
     效，餘1,829,552元保留款未受讓與在扣押之列等語，惟查
     ，依被告所提龍奎公司債權讓與通知之內容觀之（被證7、
     8），龍奎公司債權讓與之金額分別為讓與特殊美公司
     2,000,000元，讓與台灣永固公司4,980,000元，其總額已
     超過龍奎公司自認之債務3,393,678元，應認龍奎公司與台
     灣永固公司、特殊美公司債權讓與合意之範圍包含保留款
     ，且保留款僅係附有停止條件，停止條件未成就，至多僅
     是條件成就前給付障礙事由，於債權存在並無影響，原告
     主張債權讓與並不包含保留款，亦不足採。
七、綜上所述，被告抗辯龍奎公司對其債權已讓與特殊美公司及
    台灣永固公司，龍奎公司對其已無債權存在，應為可採，從
    而原告請求確認被告與龍奎公司有1,700,000元之債權存在
    ，為無理由，應予駁回。
八、本件判決之基礎已臻明確，兩造其餘攻擊防禦方法及舉證，
    核與判決無影響，毋庸一一論列。
九、據上結論，本件原告之訴為無理由，依民事訴訟法第78條，
    判決如主文。
中　　華　　民　　國　　94　　年　　8 　　月　　25　　日
                  民事第二庭  法  官  吳淑惠
以上正本係照原本作成。
如對本判決上訴，須於判決送達後廿日內向本院提出上訴狀
中　　華　　民　　國　　94　　年　　8 　　月　　26　　日
                              書記官  蔡凱如
